【裁判字號】    90,上易,1263
【裁判日期】    900430
【裁判案由】    詐欺
【裁判全文】
臺灣高等法院刑事判決                            九十年度上易字第一二六三號
    上  訴  人  臺灣板橋地方法院檢察署檢察官
    被      告  乙○○
右上訴人因被告侵占案件，不服臺灣板橋地方法院八十九年度易字第三六八五號，中
華民國九十年一月二十九日第一審判決（起訴案號：臺灣板橋地方法院檢察署八十九
年度偵緝字第二三二號、八十九年度偵字第一四五五八號）提起上訴，本院判決如左
：
    主  文
上訴駁回。
    事  實
一、乙○○有竊盜、毀損、傷害、藏匿人犯、妨害自由等前科，其中於民國八十五年
    間所犯傷害罪，經原審法院以八十六年度易緝字三九六號判處有期徒刑三月，如
    易科罰金，以三百元折算一日確定，並於八十七年四月十三日易科罰金執行完畢
    ，仍不知悔改，復於八十八年七月十二日，至臺北縣板橋市○○○路一九三巷十
    七弄七之四號，向甲○○承租車牌號碼Ｅ六─三四九號營業用小客車乙部，約定
    每五日為一期，每日租金新台幣（下同）五百五十元，乙○○於取得該車後，竟
    意圖為自己不法之所有，拒繳車租，亦未與甲○○聯絡，逕將該車據為己有，供
    己使用，迄八十八年九月間某日，林文欽前往南部，乃將車輛置於台北縣土城市
    海霸王餐廳附近，即棄之不顧。迄甲○○向臺灣板橋地方法院檢察署檢察官提出
    告訴，始查知上情。
二、案經被害人甲○○訴請臺灣板橋地方法院檢察署檢察官偵查起訴。
    理  由
一、訊據被告乙○○固供承於右開時地向甲○○租用計程車即未繳租金之事實，惟矢
    口否認有何侵占犯行，辯稱：伊向甲○○租車後無錢繳納租金，於一、二個月後
    ，因伊父親過世，伊將該車停放在土城市海霸王餐廳附近而回去南部處理喪事，
    回來後找不到該車，伊誤以為車輛已由甲○○自行取去而未去報案，伊後來於偵
    查中始知甲○○未取車而是遭人竊盜，伊始於偵查中去報失竊，該車迄今仍未尋
    回云云。然查右揭犯罪事實，業據告訴人甲○○於偵審中指訴甚詳，
    並有計程車租賃契約書影本（見八十八年度偵字第二三二九五號偵查卷第四頁至
    第六頁）一份在卷可稽。被告雖辯稱：曾通知告訴人甲○○領回車輛，惟適甲○
    ○不在云云。惟均為告訴人甲○○所否認，且參照被告於原審調查時供稱：「．
    ．．，我就回南部，將車放在土城海霸王附近，結果我回來後，就發現車子不見
    ，我以為甲○○牽回去，．．．」等語（見原審卷第三十一頁、第三十二頁），
    顯見被告並未通知告訴人取回車輛。衡諸常情，上開車輛屬告訴人所有，苟如被
    告所辯，有通知告訴人取回車輛，告訴人豈有於被告通知車輛所在地後，任其棄
    置該處未速予取回之理？又果如被告所辯係回南部處理事情云云，其應駕駛該車
    回南部始屬方便，而卻將車輛置放在土城市，且於發現車輛不見後，均未著急尋
    找，亦未通知告訴人，且未向警察機關報案。被告租用上開小客車後，未依約繳
    納租金，且屆期未返還該車，事後並避不見面，迨告訴人提起本件告訴，嗣經檢
    察官傳拘無著，經通緝到案後，始以前開情詞置辯，顯見其確有易持有為所有之
    不法意圖甚明。本案罪證明確，被告犯行堪以認定。
二、核被告乙○○所為，係犯刑法第三百三十五條第一項侵占罪。再查，被告曾於八
    十五年間因傷害案件，經原審法院判處有期徒刑三月確定，甫於八十七年四月十
    三日易科罰金執行完畢，有台灣高等法院檢察署刑案紀錄簡覆表一件在卷可按，
    其於五年內再犯本件有期徒刑以上之罪，係屬累犯，應依刑法第四十七條之規定
    加重其刑。又被告行為後，刑法第四十一條已於九十年一月十日修正公布，同年
    月十二日生效，比較新舊法，以新法較有利於被告，依刑法第二條第一項前段之
    規定，自應適用裁判時新法，爰依修正後刑法第四十一條第一項前段之規定諭知
    易科罰金之折算標準（原審漏未比較新舊法適用，應予補充）。原審以被告犯行
    明確，依法論以刑法第三百三十五條第一項侵占罪，並審酌被告因一時貪念，致
    罹刑典，惟犯後仍未與自訴人達成和解，及被告犯罪動機、目的、手段、智識程
    度、所生損害等一切情狀，判處被告有期徒刑肆月，如易科罰金，以三百元折算
    一日，並無不當，應予維持。公訴人循告訴人之請求，以被告另向伊租用ＣＤ－
    七二六號計程車，未付租金等與本案無關之事實，指摘原判決不當，自無理由，
    應予駁回。據上論斷，應依刑事訴訟法第三百六十八條，判決如主文。
本案經檢察官劉惟宗到庭執行職務。
中      華      民      國      九十      年        四    月    三十    日
                              臺灣高等法院刑事第六庭
                                  審判長法  官    黃  賽  月
  法  官    王  麗  莉
                                        法  官    徐  培  元
右正本證明與原本無異。
不得上訴。
                                        書記官    秦  仲  芳
中    華    民    國     九十     年       五       月      一          日
附錄    本判決論罪科刑法條：
刑法第三百三十五條第一項
意圖為自己或第三人不法之所有，而侵占自己持有他人之物者，處五年以下有期徒刑
、拘役或併科一千元以下之罰金。


司法院資訊處製作；財團法人民間司法改革基金會備份。
